臺灣高等法院臺中分院刑事裁定
111年度抗字第902號
抗  告  人  
即  聲請人  曾柏瀚
上列抗告人即聲請人因臺灣苗栗地方法院111年度重訴字第6號違反組織犯罪防制條例等案件，聲請發還扣押物，不服臺灣苗栗地方法院中華民國111年7月29日第一審裁定（111年度聲字第564號），提起抗告，本院裁定如下：                    
    主  文
抗告駁回。
    理  由
一、抗告人即聲請人（下稱抗告人）曾柏瀚抗告意旨略以：
　㈠扣案之車牌號碼000-0000號自用小客車（下稱系爭車輛）並
    非現繫屬原審法院111年度重訴字第6號審理之刑事案件王修
    安、楊國慶、潘柏瑋所有，業據王修安供述稱：「系爭車輛
    係我向『小白』借的」，聲請人並提出與王修安之借車協議書
    為憑。是以，系爭車輛非屬王修安、楊國慶、潘柏瑋所有。
    則原裁定意旨認為「系爭車輛尚難排除為王修安、楊國慶犯
    罪所用、所得或所變之物」云云，純屬法院臆測，並無事證
    足以佐證。更何況，系爭車輛是否為王修安、楊國慶、潘柏
    瑋所有，或係聲請人、抑或係第三人所有，而為依法得沒收
    之物？系爭車輛内是否仍留有其他證據而未搜證完成？在在
    均攸關於系爭車輛是否有繼續扣押之必要，原審本可調閱系
    爭車輛之車籍等相關資料，提訊王修安、楊國慶、潘柏瑋；
    通知聲請人、檢察官、承辦警察及相關第三人到庭訊明， 
    即可認定，實無必要將此延宕至前開刑事案件判決確定，甚
    至委由執行檢察官處理之必要。原審裁定遽為駁回聲請人之
    聲請，實有未洽。
　㈡再者，倘若法院仍認系爭車輛有扣押之必要，懇請法院一併
    審酌刑事訴訟法第141條第1項：「得沒收或追徵之扣押物，
    有喪失毁損、減低價值之虞或不便保管、保管需費過鉅者，
    得變價之，保管其價金。」之規定，審酌系爭車輛倘長期未
    使用，車輛保管不易且有折價問題，影響聲請人權益甚鉅，
    而有變價拍賣保管價金之必要。
  ㈢綜上所述，懇請法院撤銷原裁定，並發回臺灣苗栗地方法  
    院另為適當之裁定。如蒙所請，實感德便等語。
二、按可為證據或得沒收之物，得扣押之；為保全追徵，必要時
    得酌量扣押犯罪嫌疑人、被告或第三人之財產。刑事訴訟法
    第133條第1項、第2項定有明文。又扣押物若無留存之必要
    者，不待案件終結，應以法院之裁定或檢察官命令發還之；
    其係贓物而無第三人主張權利者，應發還被害人。扣押物未
    經諭知沒收者，應即發還；但上訴期間內或上訴中遇有必要
    情形，得繼續扣押之。同法第142條第1項、第317條亦分別
    定有明文。而所謂扣押物「無留存之必要者」，乃指非得沒
    收或追徵之物，且又無留作證據之必要者，始得依上述規定
    發還。其有無繼續扣押必要，應由事實審法院依案件發展、
    事實調查，予以審酌。從而，扣押物在案件未確定，而仍有
    留存必要時，事實審法院自得本於職權依審判之需要及訴訟
    進行之程度，予以妥適裁量而得繼續扣押，俾供審判或日後
    執行程序得以適正運行（最高法院111年度台抗字第1117、1
    118號裁定參照）。
三、經查：
　㈠王修安、楊國慶、潘柏瑋因違反組織犯罪防制條例等案件，
    經臺南市政府警察局第四分局持一審法院核發之搜索票，於
    111年1月18日上午11時55分許，至臺南市○○區○○路000號歐
    薇汽車旅館106房、327房實施搜索，並在該處停車場扣得車
    牌號碼000-0000號自小客車，嗣經檢察官認定其等涉嫌違反
    組織犯罪防制條例，以111年度偵字第963號、第964號提起
    公訴，並由一審法院以111年度重訴字第6號案件繫屬，而於
    111年8月18日以111年度重訴字第6號刑事判決判處王修安、
    楊國慶、潘柏瑋等人罪刑在案等情，有上揭111年度重訴字
    第6號刑事判決在卷可參，並經本院核閱原審電子卷宗無訛
    。
  ㈡查系爭車輛之登記名義人為抗告人，固有其與王修安之借車
    協議書暨公路監理電子閘門查詢資料可憑（見原審卷第7至1
    1頁），惟系爭車輛係在上開執行處所之停車場為警查扣，
    與本案存有相當之關聯性，仍係本案證物，且於系爭車輛為
    警查獲時，抗告人並非系爭車輛之持有人，而係由王修安使
    用、由楊國慶自臺中駕駛至臺南之上開執行處所等情，業據
    王修安、楊國慶於警詢中供述明確，並有原審法院搜索票、
    臺南市政府警察局第四分局搜索、扣押筆錄、扣押物品目錄
    表、搜索現場照片在卷可參。又楊國慶供稱：我們都是開車
    去外地打電話，找朋友借車，不租車，去各地汽車旅館投宿
    ，因為在家裡不安全，且有家人在等語；王修安供稱：甲車
    是我向「小白」借的，我們都是以網路電話聯繫等語。衡酌
    車輛依其性質產權變動容易，是關於系爭車輛，尚難排除為
    王修安、楊國慶犯罪所用、所得或所變之物，仍待釐清有無
    宣告沒收之可能性，自有隨訴訟程序之發展而有其他調查之
    可能，而認仍有繼續扣押必要，尚難僅以抗告人為系爭車輛
    之登記名義人，即在本案未確定前逕予發還。
　㈢況我國刑事訴訟法之第二審採覆審制，就上訴案件為完全重
    覆之審理，第二審法院就其調查證據結果，為證據之取捨、
    認定事實及適用法律，非僅依第一審判決基礎之資料，加以
    覆核而已，亦不受第一審法院事實認定或法律適用之拘束，
    是扣案之系爭車輛仍有作為證據調查、宣告沒收之可能，客
    觀上尚非無繼續留存之必要。佐以該案檢察官復已提起第二
    審上訴，全案尚未確定，業經本院審閱一審電子卷宗無訛，
    是依目前訴訟進行之程度，扣案系爭車輛是否與本案待證事
    實全然無涉，是否屬於犯罪證據或供犯罪所用之物，非經踐
    行調查審理程序，自無從判明，尚難認定與本案犯罪事實無
    關，為日後審理需要及保全將來執行之可能，尚不宜於案件
    審理終結及裁判確定前，先行裁定發還。
　㈣從而，原審考量本案於判決確定前，實難逕認扣案之系爭車
    輛與刑事被告犯罪事實或沒收標的無關，為確保日後審理之
    需要及保全將來執行之可能，仍有扣案之必要等情，因而裁
    定駁回抗告人之聲請，經核於法並無不合。抗告意旨猶執前
    詞指摘原審裁定不當，並無可採。本件抗告為無理由，均應
    予駁回。
四、據上論斷，應依刑事訴訟法第412條，裁定如主文。　　
中　　華　　民　　國　　111 　年　　9 　　月　　28　　日
            刑事第九庭　  審判長法　官　紀  文  勝
                                法　官　賴  妙  雲
                                法　官　姚　勳　昌
以上正本證明與原本無異。                   
不得再抗告。
                                書記官  溫  尹  明
　　　　　　　
中　　華　　民　　國　　111 　年　　9 　　月　　28　　日